【裁判字號】    89,訴,1795
【裁判日期】    891120
【裁判案由】    清償借款
【裁判全文】
臺灣臺南地方法院民事判決  八十九年度訴字第一七九五號
    原      告  中興商業銀行
                股份有限公司
    法定代理人  丙○○        .
    訴訟代理人  丁○○        .
    被      告  甲○○○      .
                              .
                乙○○        .
                              .
右當事人間請求清償借款事件，本院判決如左：
    主    文
被告應連帶給付原告新台幣捌拾肆萬仟貳佰捌拾捌元，及自民國八十八年六月十二日起
至清償日止，按週年利率百分之九點七五計算之利息，並自民國八十八年六月十二日起至
清償日止，按上開利率百分之二十計算之違約金。
訴訟費用由被告連帶負擔。
本判決於原告以新台幣貳拾捌萬伍仟元為被告供擔保後，得假執行。
    事    實
甲、原告方面：
一、聲明：除假執行擔保金額外，如主文所示。
二、陳述：
(一)按原保證責任台南市第二信用合作社業於八十六年十二月三十一日經財政部函准由原
    告概括承受，是原保證責任台南市第二信用合作社之債權債務，亦已由原告概括承受
    ，先以敘明。
(二)原告公司前因辦理授信核貸業務經財政部認有重大缺失、存款流失、流動性嚴重不足
    ，已發生銀行法第六十二條第一項規定業務狀況顯著惡化、有損及存款人利益之虞情
    事，而於八十九年四月二十八日以台財融第八九七三０八四三號函通知指定中央存款
    保險公司為監管人，組成監管小組，由丙○○副總經理為召集人，自該日起監管原告
    公司，監管期間為六個月，必要時得延長或縮短之，監管期間，原告公司之董事、監
    察人職權均予停止，相關職權由監管人行使之，是原告公司之法定代理人現為監管小
    組召集人丙○○，亦併敘明。
(三)緣被告甲○○○前邀被告乙○○為連帶保證人，於民國八十四年十二月二十三日向原
    保證責任台南市第二信用合作社借用新台幣（下同）八十萬元，約定借款期限自八十
    四年十二月二十三日起至八十五年十二月二十三日止，分期按月付息一次，到期清償
    本金，利息則按原告基本放款利率加碼週年利率百分之一點五計算，如遇基本放款利
    率變動時，亦隨同調整，如有逾期償付本金或繳付利息時，即喪失期限利益，全部債
    務視為到期，除仍按原約定利率計息及應清償剩餘本息外，並應給付自逾期之日起，
    其逾期在六個月以內者，按約定利率百分之十，超過六個月者，按約定利率百分之二
    十計算之違約金，並簽立借據為憑。詎被告甲○○○自八十五年三月十日起即未按期
    繳息，依約已喪失期限利益，視為全部到期，迭經催討，均未獲清償，嗣經原告聲請
    拍賣其所提供之抵押物實施分配受償，並就分配金額依授信約定書第七條之約定指定
    抵充順序為違約金、利息及本金後，另按當時被告所應適用原保證責任台南市第二信
    用合作社之放款利率為週年利率百分之九點七五計算之結果，尚欠如主文所示之本利
    及違約金迄未清償，被告乙○○為其連帶保證人，依法應對上開債務負連帶清償之責
    ，為此依據消費借貸及連帶保證之法律關係提起本件訴訟。
(四)對被告抗辯所為之陳述：
    本件借款是由被告甲○○○於八十二年十二月十六日以另一被告乙○○所有坐落在台
    南市○○段七一三、七一五地號，土地權利範圍各持分九萬分之二六四及地上建物門
    牌台南市○○路一三四號九樓之十不動產提供予原保證責任台南市第二信用合作社設
    定抵押，於八十四年十二月二十三日向原保證責任台南市第二信用合作社借款八十萬
    元，八十萬元係撥入被告甲○○○設於原保證責任台南市第二信用合作社00000
    00－00－00000－0－0號的戶頭內，並經當時行員王志文對保無誤，而借
    據上所蓋用的印章分別與授信約定書上之對保印鑑及抵押權設定契約書上所蓋之印鑑
    相符，而被告甲○○○於授信約定書上對保之印鑑及簽名亦分別與放款印鑑卡及存款
    開戶印鑑卡之簽名及印鑑相符，被告甲○○○既自承借據上的印章是其所有，復辯稱
    其未向原保證責任台南市第二信用合作社借款，亦未收到款項，借據上之簽名非其所
    為，顯係卸責之詞。依民法第三條第二項及民事訴訟法第三百五十八條之規定，原告
    據以請求之借據上被告甲○○○之印文既係真正，被告甲○○○應對本件借款負清償
    之責。
三、證據：提出借據、本院八十五年度執字第一一六六五號強制執行金額計算書分配表、
    交易明細查詢單、放款支出傳票、活期存款收入傳票、授信約定書、抵押權設定契約
    書、放款印鑑卡、存款開戶印鑑卡各一份及財政部函、戶籍謄本各二件為證，並請求
    訊問證人即當時對保行員王志文。
乙、被告方面：
壹、被告甲○○○部分：
    被告甲○○○未於最後言詞辯論期日到庭，惟據其先前到場所為之聲明及陳述為：
一、聲明：原告之訴駁回，訴訟費用由原告負擔。
二、陳述：對借據上印章之真正不為爭執，但否認有到原保證責任台南市第二信用合作社
    對保及借錢，借據上的簽名是否為被告本人所簽已經忘記，另一被告乙○○是被告小
    姑的朋友，但沒有向銀行借錢。
貳、被告乙○○部分：
    被告乙○○未於言詞辯論期日到場，亦未提出書狀作何聲明及陳述。
    理    由
一、本件被告經合法通知，被告甲○○○無正當理由未於最後言詞辯論期日到場，而被告
    乙○○亦未於言詞辯論期日到場，均核無民事訴訟法第三百八十六條所列各款情形，
    爰依原告之聲請，由其一造辯論而為判決。
二、本件原告主張其已於八十六年十二月三十一日二十四時概括承受原保證責任台南市第
    二信用合作社之債權債務，又原告公司前因辦理授信核貸業務經財政部認有重大缺失
    、存款流失、流動性嚴重不足，已發生銀行法第六十二條第一項規定業務狀況顯著惡
    化、有損及存款人利益之虞情事，而指定中央存款保險公司為監管人，組成監管小組
    ，由丙○○副總經理為召集人，自該日起監管原告公司，監管期間為六個月，必要時
    得延長或縮短之，監管期間，原告公司之董事、監察人職權均予停止，相關職權由監
    管人行使之，是原告公司之法定代理人現為監管小組召集人丙○○。而被告甲○○○
    前邀被告乙○○為連帶保證人，於八十四年十二月二十三日向原告借用八十萬元，約
    定借款期限自八十四年十二月二十三日起至八十五年十二月二十三日止，分期按月付
    息一次，到期清償本金，利息則按原告基本放款利率加碼週年利率百分之一點五計算
    ，如遇基本放款利率變動時，亦隨同調整，如有逾期償付本金或繳付利息時，即喪失
    期限利益，全部債務視為到期，除仍按原約定利率計息及應清償剩餘本息外，並應給
    付自逾期之日起，其逾期在六個月以內者，按約定利率百分之十，超過六個月者，按
    約定利率百分之二十計算之違約金，並簽立借據為憑。詎被告甲○○○自八十五年三
    月十日起即未按期繳息，依約已喪失期限利益，視為全部到期，迭經催討，均未獲清
    償，嗣經原告聲請拍賣其所提供之抵押物實施分配受償，並就分配金額依授信約定書
    第七條之約定指定抵充順序為違約金、利息及本金後，另按當時被告所應適用原保證
    責任台南市第二信用合作社之放款利率為週年利率百分之九點七五計算之結果，尚欠
    如主文所示之本利及違約金迄未清償之事實，業據其提出借據、授信約定書、本院八
    十五年度執字第一一六六五號強制執行金額計算書分配表、查詢單各一件及財政部函
    二件為證，核屬相符。被告甲○○○對於上開借據上之印章真正不為爭執，惟否認其
    有向原保證責任台南市第二信用合作社借款及對保，並以借據上之簽名是否為其本人
    所簽已經忘記等語以為置辯，經查：
(一)按私文書經本人或其代理人簽名、蓋章或按指印或有法院或公證人之認證者，推定為
    真正；當事人就其本人之簽名、蓋章或按指印為不知或不記憶之陳述者，應否推定為
    真正，由法院審酌情形斷定之，民事訴訟法第三百五十八條定有明文。又如有用印章
    代簽名者，其蓋章與簽名生同等之效力，民法第三條第二項亦規定甚明。經查，原告
    主張本件借款是由被告甲○○○於八十二年十二月十六日以另一被告乙○○所有坐落
    在台南市○○段七一三、七一五地號，土地權利範圍各持分九萬分之二六四及地上建
    物門牌台南市○○路一三四號九樓之十不動產提供予原保證責任台南市第二信用合作
    社設定抵押，於八十四年十二月二十三日向原保證責任台南市第二信用合作社借款八
    十萬元，八十萬元係撥入被告甲○○○設於原保證責任台南市第二信用合作社000
    0000－00－00000－0－0號之帳戶內，而被告甲○○○在上開借據上所
    蓋用之印章，與被告甲○○○在八十二年十二月十七日與原保證責任台南市第二信用
    合作社約定往來印鑑而蓋在授信印鑑卡上之印鑑相同，且與授信約定書及抵押權設定
    契約書上所使用之印鑑相符之事實，業據其提出放款支出傳票、活期存款收入傳票、
    授信印鑑卡、授信約定書及抵押權設定契約各一份為證，核屬相符；而原告提出之原
    保證責任台南市第二信用合作社八十二年十二月十七日之授信約定書及授信印鑑卡上
    的簽名蓋章係被告甲○○○及乙○○二人於當日到原保證責任台南市第二信用合作社
    總社辦理對保時親自所寫所蓋等情，業據證人即當時對保行員王志文到庭證述在卷，
    且該印章之真正亦為被告甲○○○所不爭執，是原告主張被告甲○○○在借據上之印
    章係被告甲○○○本人所蓋一節，即堪認為真實。至借據上有關「甲○○○」之簽名
    ，由肉眼觀之，雖確實與被告甲○○○在授信約定書、授信印鑑卡、存款開戶印鑑卡
    上之簽名不相符合，惟依前揭法文所示，蓋章與簽名既生同等之效力，縱借據上之簽
    名非被告甲○○○本人所簽，惟借據上之印章既為真正，依法該借據即應推定為真正
    而生法律上之效力。是被告甲○○○雖對借據上之簽名真正與否有所爭執，惟該借據
    既推定為真正，則其辯稱未向原保證責任台南市第二信用合作社辦理對保及借款云云
    ，顯係事後卸責之詞，不足採信。原告主張被告甲○○○於八十四年十二月二十三日
    向原保證責任台南市第二信用合作社借用八十萬元，迄今仍有如聲明所示之金額未為
    清償之事實，即堪信為真實。
(二)被告乙○○經合法通知，無正當理由未於言詞辯論期日到場，亦未提出書狀作何聲明
    或陳述，經本院核閱上開原告提出之借據、授信約定書、查詢單及分配表中所載之借
    款金額、利率、違約金、清償日期、未償餘額等事項調查證據之結果，均與原告所述
    相符，是原告此部分主張亦堪信為真實。
三、按當事人得約定債務人不履行債務時，應支付違約金，民法第二百五十條第一項定有
    明文。又稱保證者，謂當事人約定，一方於他方之債務人不履行債務時，由其代負履
    行責任之契約。保證債務，除契約另有訂定外，包含主債務之利息、違約金、損害賠
    償及其他從屬於主債務之負擔，民法第七百三十九條、第七百四十條亦分別定有明文
    。又保證債務之所謂連帶，係指保證人與主債務人負同一債務，對於債權人各負全部
    給付之責任而言。從而，原告依據消費借貸及連帶保證之法律關係，請求被告應連帶
    給付原告八十四萬三千二百八十八元，及自八十八年六月十二日起至清償日止，按週
    年利率百分之九點七五計算之利息，並自八十八年六月十二日起至清償日止，按上開
    利率百分之二十計算之違約金，即屬正當，應予准許。
四、原告陳明願供擔保，請求宣告假執行，經核無不合，爰酌定如主文第三項所示之擔保
    金額，予以准許。
據上論結，本件原告之訴為有理由，依民事訴訟法第三百八十五條第一項前段、第八十五
條第二項、第三百九十條第二項，判決如主文。
中      華      民      國    八十九    年      十一      月      二十      日
                                  臺灣臺南地方法院民事第二庭
                                              法      官  張家瑛
右為正本係照原本作成
如對本判決上訴，須於判決送達後廿日內向本院提出上訴狀
中      華      民      國    八十九    年      十一      月      二十一    日
                                              法院書記官  蔡蘭櫻


司法院資訊處製作；財團法人民間司法改革基金會備份。
